【裁判字號】    97,交抗,323
【裁判日期】    970331
【裁判案由】    聲明異議
【裁判全文】
臺灣高等法院臺中分院刑事裁定         97年度交抗字第323號
抗  告  人
即受處分人  甲○○
上列抗告人因聲明異議案件，不服臺灣臺中地方法院中華民國97
年2月18日所為裁定（97年度交聲字第69號）提起抗告，本院裁
定如下：
    主  文
抗告駁回。
    理  由
一、抗告意旨略以：事發當天抗告人前車車速緩慢（時速約30公
    里），抗告人當時特別注意到號誌為綠燈。當時夜色昏暗，
    且現場執勤員警彭及訓距離紅綠燈87公尺之遠，中間更有路
    邊停車車輛阻礙該員警與紅綠燈之視角，經實地丈量結果，
    該員警距離路邊停車約8米，車輛高度為2.4米，紅綠燈高度
    為5.5米，以該員警從路邊竄出將抗告人攔停之位置（臺中
    市○○路○段853號）及其約1.7米的身高，並無法直接看到
    抗告人行駛方向的紅綠燈，故原裁定認事發地點未有遮蔽物
    且視線良好乙節與事實不符。又證人即舉發員警彭及訓於原
    審調查時證稱：「我是在文心南路與黎明路口‧‧‧當時我
    看到異議人前面有一台車輛，前面那台車輛經過時，燈號已
    經變成黃燈，異議人的車子‧‧‧因為二部車子接著駕駛，
    所以第一部車子沒有攔下，怕會追撞。‧‧‧」等語，惟證
    人並無視覺角度可看到抗告人所行駛車道之號誌已如前述，
    且該路段黃燈為3秒，時速30公里可行駛24.9公尺，於紅燈
    前通過號誌燈之時間相當充足。況據證人彭及訓所述，則第
    一部車並未闖紅燈而無攔檢之理由，何以證人稱怕會追撞，
    其證詞顯有矛盾之處。綜上，本件執勤員警僅以現場直覺判
    斷開單，並未拍照或攝影取證，爰依法提出抗告，請求撤銷
    原裁定云云。
二、按汽車駕駛人，行經有燈光號誌管制之交岔路口闖紅燈者，
    處1千8百元以上5千4百元以下罰鍰，並記違規點數3點；汽
    車行駛至交岔路口，其行進、轉彎，應遵守燈光號誌，道路
    交通管理處罰條例第53條、第63條第1項第3款與道路交通安
    全規則第102條第1項第1款、違反道路交通管理事件統一裁
    罰標準表分別定有明文。又按車輛面對圓形紅燈表示禁止通
    行，不得超越停止線或進入路口。違反道路交通管理事件統
    一裁罰基準及處理細則第11條與道路交通標誌、標線、號誌
    設置規則第206條第1項第5款亦有明定。
三、經查：
  (一)抗告人即受處分人甲○○駕駛車號5368－LN號自小客車於96
    年11月3日18時45分許，在台中市○○路與文心南五路口處
    ，因「闖紅燈（直行）」違規，經警攔下製單舉發等情，業
    據臺中市警察局第四分局96年11月15日以中分四交字第0960
    031058號函覆略以：「經向原掣單員警查明當時情形：於96
    年11月3日18時45分，發現車號5368-LN號自小客車，在本市
    ○○路與文心南五路口（往環中路方向）行駛，未依號誌指
    示闖紅燈直行，經攔停依違規事實舉發，‧‧‧申訴所述舉
    發員警與紅綠燈號誌相距80公尺，距離過遠員警恐看錯號誌
    乙節，經查看違規地點之紅綠燈號誌由黎明路往永春東路方
    向，未有遮蔽務且視線良好，併此敘明」等語明確，並有該
    函及舉發違反道路交通管理事件通知單各1紙在卷可稽。又
    證人即舉發員警彭及訓於原審訊問時具結證稱：「我是在文
    心南路與黎明路口執勤，我的位置是在過了紅綠燈差不多80
    公尺到100公尺，當時我看到異議人前面有一台車輛，前面
    那台車輛經過時，燈號已經變成黃燈，異議人的車子跟隨著
    後面行駛的時候，燈號已經變成紅燈，我們就將異議人車子
    攔下，因為二部車子接著駕駛，所以第一部車子沒有攔下，
    怕會追撞。攔下時有跟異議人說他闖紅燈，異議人說為何前
    面的車輛沒有攔下來，我就跟異議人說，怕會發生追撞所以
    沒有攔檢下來。」等語（見原審卷宗第13頁）。則本件當時
    執勤之員警彭及訓於原審訊問時，經告知證人具結之義務及
    偽證之處罰並命其朗讀結文及具結後，仍明確為上開陳述，
    而證人與抗告人間並無怨隙，應不致故為不利抗告人之陳述
    ，是其當場以取締抗告人闖越紅燈之證言，應屬真實可信，
    堪認抗告人於前揭時間、地點，確有上開違規行為。
  (二)又交通警察製單舉發違反道路交通管理處罰條例所列之違規
    事實，本質上為行政處分，係公務員基於職務上之權力，依
    法就特定之具體事件所為之具公法上效果之單方面行政行為
    ，基於公務員為公法上行為具有公信力之原則，該行政行為
    當可被推定為真正，其據以依法處分之事實認定亦為正確無
    誤。本此公信原則，乃立法者賦予行政機關制定違反道路交
    通事件統一裁罰標準及處理細則，使執勤警員得當機處分以
    達其維護交通秩序、安全之行政目的。若謂公務員一切行政
    行為均需預留證據以證其實，則國家行政勢必窒礙難行，據
    此，刑事訴訟法就犯罪證據有關之規定中，與屬行政秩序罰
    之交通違規裁罰本質不合之部分，自不在準用之列。本件抗
    告人一再指稱執勤員警之舉發有誤，伊並未闖紅燈云云，惟
    未提出積極證據以供調查，原審法院亦查無證據足資證明警
    員有捏造事實違法取締之情事，則執勤警員本其維護交通秩
    序、安全職責所為之舉發，自應受到合法、正確之推定。從
    而，抗告人抗告意旨謂其無闖越紅燈之行為云云，自不足採
    。至於抗告意旨陳稱該路口黃燈有3秒，前車通過後其有足
    夠時間於號誌變為紅燈前通過該路口，且員警於原審調查時
    證稱前車通過時為黃燈，後又表示因怕追撞始未攔停前車等
    語，證人證詞顯有矛盾云云。惟查，證人彭及訓於原審中已
    明確證稱抗告人跟隨在前車後面行駛時燈號已變成紅燈無誤
    ，況於前車通過路口時，號誌並非必然甫由綠燈轉為黃燈，
    縱使該路口黃燈為3秒鐘乙節為真，亦難據此即認抗告人有3
    秒鐘的時間足以於號誌變換為紅燈前通過該路口。又證人彭
    及訓之所以表示其未攔前車是怕追撞等語，係因抗告人先詢
    問員警為何未攔前車，員警始為上述回答，況前車有無違規
    之情事，並無礙於本件抗告人闖紅燈之事實認定。綜上所述
    ，原審認本件異議為無理由，所為駁回異議之裁定，並無不
    合。抗告人猶執前詞提起抗告，指摘原裁定不當，並無理由
    ，應予駁回。
四、據上論結，應依道路交通管理處罰條例第89條，道路交通案
    件處理辦法第26條，刑事訴訟法第412條，裁定如主文。
中    華    民    國    97    年     3    月    31   日
            刑事第十一庭  審判長法  官  陳  朱  貴
                                法  官  胡  文  傑
                                法  官  何  志  通
上列正本證明與原本無異。
不得再抗告。
                                書記官  高  麗  淇
中    華    民    國    97    年     3    月    31   日


司法院資訊處製作；財團法人民間司法改革基金會備份。
